【裁判字號】    85,台上,2775
【裁判日期】    850606
【裁判案由】    偽造文書
【裁判全文】
最高法院刑事判決                              八十五年度台上字第二七七五號
    上訴人  乙○○
            丙○○
            甲○○
右上訴人等因偽造文書案件，不服台灣高等法院高雄分院中華民國八十四年五月二十
三日第二審更審判決（八十四年度上更(二)字第五一號，起訴案號：台灣高雄地方法院
檢察署八十年度偵字第二○三四三號、八十一年度偵字第一二○二號、八十二年度偵
字第八五六三號），提起上訴，本院判決如左：
    主  文
原判決關於乙○○部分撤銷，發回台灣高等法院高雄分院。
丙○○、甲○○之上訴駁回。
    理  由
甲、乙○○部分
本件原判決認定上訴人乙○○有故買贓車，以改造引擎借屍還魂出售圖利之犯罪習慣
，自民國八十年九月間起，至同年十一月二十五日止，基於概括之犯意，明知原判決
附表（一）、（六）所示機車，係林言信在台南市、高雄市如各該附表所示時、地所
竊取，原判決附表（七）所示機車為不詳者所竊取，原判決附表（二）（三）（四）
係不詳姓名綽號「阿龍」、「瓜仔」者於各該附表所示時地竊取，均屬贓物，乃連續
向林言信購買如各該附表（一）、（六）、（七）所示之機車及向綽號「阿龍」、「
瓜仔」者購買如各該附表（二）（三）（四）所示之機車，均以每輛新台幣（下同）
三、四千元不等價格買受，放置於高雄市○鎮區○○街十六之一號其所開設之「阿賜
機車行」，再向各處收購老舊中古機車及車籍資料（即附表（一）（二）所示現車號
之機車），並與其所僱用之技工丙○○（八十年十月間受僱）甲○○（八十年十一月
間受僱），共同基於概括犯意之聯絡，將上開附表（一）及（二）所示贓車之原引擎
號碼以銼刀、砂紙加以磨滅，再以有英文及阿拉伯數字之引擎號碼釘加上鐵鎚重新打
上偽造如原判決附表（一）之一及附表（二）之一所示之引擎號碼，予以偽造私文書
後，將原車牌卸下丟棄，再由乙○○單獨改懸合法收購之機車車牌，以每輛一、二萬
餘元不等價格出售予不知情之顧客圖利，並將偽造後之引擎號碼，連同上開車籍資料
證件，持向該管監理機關行使，辦理過戶，足以生損害於機車製造廠商及監理機關車
籍管理之正確性，至於合法收購舊車車體，則卸下可用之零件使用或轉售，舊有引擎
則打碎丟棄等情，因而撤銷第一審此部分不當之判決，改判依牽連犯之例從一重論處
上訴人乙○○連續行使偽造私文書，累犯罪刑，固非無見。
惟按有罪判決書之事實一欄為適用法令之根據，凡於適用法令有關之事實必須詳為記
載，始足為適用法令之基礎。又科刑判決所認定之事實，與其所採用之證據不相適合
，即屬證據上之理由矛盾，其判決當然為違背法令。卷查：(一)原判決於事實欄記載上
訴人有故買贓車，以改造引擎借屍還魂出售圖利之犯罪習慣……明知原判決附表(一)、
(六)所示機車，係林言信竊取，附表(七)所示機車為不詳者所竊取，附表(二)、(三)、(四)係不
詳姓名綽號「阿龍」、「瓜仔」者竊取，均屬贓物，乃連續向林言信購買……放置於
高雄市○鎮區○○街十六之一號其所開設之「阿賜機車行」，再向各處收購老舊中古
機車及車籍資料……並與其所僱用之技工丙○○、甲○○共同基於概括犯意之聯絡…
…等情，惟既就上訴人乙○○購入原判決附表(三)、(四)、(六)、(七)所示機車，與其購入原
判決附表(一)、(二)之機車，究竟是否皆以借屍還魂之手法改造引擎，原審未為分別予以
詳細認定明確記載，則此攸關法則適用事項尚有未明，致無從為法律上之判斷，於法
未合。(二)又原判決認定上訴人乙○○於八十年九月間起，至同年十一月二十五日止，
基於概括之犯意，明知……附表(七)所示機車為不詳者所竊取……均屬贓物，乃連續向
林言信購買如附表(七)所示之機車……等情，於理由內明係以上訴人乙○○及上開機
車原所有人王秀珍於警訊時之供述，為其憑以論斷上開附表(七)所示機車亦為上訴人乙
○○在八十年九月間至同年十一月二十五日止間購入之主要依據。但查依王秀珍於警
局訊以：「警方於今日（4.5.）下午十五時五十分在鳳山市○○路與三民路口當場
查獲乙部輕機車懸掛車牌000－0000號，引擎SA50E-109419號，經警方以電解
法電解出該車原引擎為GR1A-106649 號（牌號000－0000未尋獲）係為失竊輕
機車，經妳當場指認，該車是何人所有？」，「該車是何時、何地失竊？有無向警方
報案？」時，已明確證稱：「經當場指認是我本人所有無訛。」，「該車是於年５
月日十七時許在鳳山市○○○路六九四巷七號前失竊，並於年５月日十一時許
向貴局鳳山分局新甲派出所報案」（見高雄縣警察局刑事偵查卷第一頁），且有車輛
竊盜、車牌失竊資料個別查詢報表乙紙在卷可考（見同上卷第十三頁），即上訴人乙
○○於警訊亦供稱：「我沒有去偷該車，是於八十一年六月底以一萬九千元代價估入
，是向我朋友林言信估入的……該車我買入時，即已掛此000－0000號牌，我
並未再加以改造……」等語（見同上卷第七頁反面），參以原判決附表(七)在失竊時間
欄內亦載明係「5.」，倘若無訛。則衡之吾人日常生活之經驗法則，王秀珍之上
開機車既係在八十一年五月二十三日方始失竊，上訴人乙○○又焉得能在失竊相距達
七個月之八十年十月二十五日前，即可購入該輛機車，可見原判決於事實欄認定上訴
人乙○○在「八十年九月間至同年十一月二十五日止」間購入附表(七)之贓車，其採證
有違論理法則，且與卷內證據資料並不相適合，不無證據上理由矛盾之違誤，真相若
何？仍有待詳為勾稽審認明白。原審未就此究明前，率行判決，殊嫌速斷，亦難謂無
證據調查未盡之違法。上訴意旨執以指摘原判決此部分不當，非無理由，應認仍有撤
銷發回更審之原因。
乙、丙○○、甲○○部分
按刑事訴訟法第三百七十七條規定，上訴於第三審法院，非以判決違背法令為理由，
不得為之，是提起第三審上訴，應以原判決違背法令為理由，係屬法定要件，如果上
訴理由並未指摘原判決有何違法，自應認其上訴為違背法律上之程式，予以駁回。本
件丙○○、甲○○二人之上訴意旨，僅以原判決認定之犯罪事實與其所採用之證據不
相適合，及判決有不載理由之違背法令云云為惟一理由，而就原判決如何違背法令並
無具體一語涉及，此部分其等之上訴自屬違背法律上之程式，應予駁回。
據上論結，應依刑事訴訟法第三百九十五條前段、第三百九十七條、第四百零一條，
判決如主文。
中      華      民      國    八十五    年      六      月      六      日
                              最高法院刑事第九庭
                                  審判長法官  謝  家  鶴
                                        法官  羅  一  宇
                                        法官  吳  昭  瑩
                                        法官  花  滿  堂
                                        法官  陳  世  淙
      右正本證明與原本無異
                                              書  記  官
中      華      民      國    八十五    年      六      月     十二     日


司法院資訊處製作；財團法人民間司法改革基金會備份。
